【裁判字號】    98,聲再,493
【裁判日期】    990211
【裁判案由】    偽造文書等
【裁判全文】
臺灣高等法院刑事裁定                 98年度聲再字第493號
再審聲請人
即受判決人  甲○○
選任辯護人  賴玉山律師
            洪瑞悅律師
上列聲請人因詐欺案件，對於本院97年度上訴字第4033號，中華
民國98年11月23日所為之第二審確定判決（原審案號：臺灣臺北
地方法院96年度自字第11號），聲請再審，本院裁定如下：
    主  文
再審之聲請駁回。
    理  由
一、聲請再審意旨略以：本件第一審判決係審酌聲請人即受判決
    人甲○○僅賠償小部分自訴人之損失、未與自訴人達成和解
    等刑法第57條各款所列情狀，量處重刑有期徒刑四年。然刑
    法第57條第10款所稱犯罪後之態度，即包括行為人犯罪後，
    因悔悟而力謀恢復原狀，或賠償損害等情形，本件受判決人
    於上訴第二審後之準備程序中，已向法院提出和解書、還款
    計畫書、切結書、支票存款帳戶明細、帳戶轉帳明細等證據
    ，受判決人還款態度積極，足徵受判決人犯罪後之態度與第
    一審比較，已然不同，二審法院即應斟酌，否則即屬判決違
    背法令。又刑法第57條第10款所稱犯罪後態度，即包括行為
    人犯罪後與被害人和解之狀況，應係足生影響判決之重要證
    據，法院應予實質審理並加以審酌，受判決人為償還各互助
    會會員之債務，已積極與各會員和解，且於第二審就冒標金
    額已提出爭執，事實審法院亦應在言詞辯論程序中實質審理
    。原確定判決對此揭足生影響於判決之重要證據未予斟酌。
    為此，請裁定准予開始再審，讓受判決人與受害人達成和解
    ，受判決人可獲得較輕之刑罰，被害人也可獲得補償云云。
二、按，再審係為原確定判決認定事實錯誤而設之救濟程序，故
    聲請再審，以對於確定之實體判決為限。倘屬程序上判決，
    因不具實體之確定力，縱經判決確定，仍不得以之為聲請再
    審之客體。此項得否作為聲請再審之客體，以及再審之聲請
    是否具備合法條件，受理再審聲請法院，應先加審查，若其
    聲請再審之程序違背規定時，即應以其聲請不合法，依刑事
    訴訟法第433 條規定裁定駁回之；必再審之客體無誤，聲請
    合法，始能進而審究其再審有無理由（最高法院97年度臺抗
    字第375 號裁定意旨參照）。易言之，再審係對於實體上確
    定判決聲請救濟之方法，對於程序上之判決要無再審可言。
    經下級審判決後，雖提起上訴，但因上訴不合法經程序判決
    駁回確定者，因上級審並未涉及實體上裁判，仍以原下級審
    法院之判決為實體確定判決。從而，上級審法院以上訴不合
    法律上程式，從程序上駁回上訴者，聲請再審之對象仍為原
    法院之實體判決，並非上級審法院之程序判決（最高法院94
    年度臺抗字第27號裁定、98年度臺抗字第591 號裁定意旨參
    照）。
三、經查，本件受判決人因詐欺案件，不服臺灣臺北地方法院96
    年度自字第11號判決，提起第二審上訴，惟因其上訴狀未載
    明具體上訴理由，經本院以其上訴不合法律上之程式，依刑
    事訴訟法第367條前段、第372條規定，從程序上判決駁回上
    訴，該項判決未為實體之事實認定，核其性質乃屬程序判決
    ，有本院97年度上訴字第4033號刑事判決在卷可稽。揆諸上
    揭說明，本件得聲請再審之對象應為第一審法院所為96年度
    自字第11號實體判決，而非本院所為之程序判決，受判決人
    向本院聲請再審，顯屬違背規定，應予駁回。
據上論斷，應依刑事訴訟法第433條，裁定如主文。
中    華    民    國    99    年    2     月    11    日
                  刑事第十三庭  審判長法  官  曾德水
                                      法  官  陳恆寬
                                      法  官  遲中慧
以上正本證明與原本無異。
不得抗告。
                                      書記官  陳韋杉
中    華    民    國    99    年    2     月    11    日


司法院資訊處製作；財團法人民間司法改革基金會備份。
